【裁判字號】    95,訴,1333
【裁判日期】    951127
【裁判案由】    誣告
【裁判全文】
臺灣桃園地方法院刑事判決              95年度訴字第1333號
公  訴  人  臺灣桃園地方法院檢察署檢察官
被      告  丙○○
選任辯護人  蔡信章律師
上列被告因誣告案件，經檢察官聲請簡易判決處刑（九十三年度
偵字第一七五七一號），本院認不得逕以簡易判決處刑，改依通
常程序審理，判決如下：
    主  文
丙○○意圖直系血親尊親屬受刑事處分，向該管公務員誣告，處
有期徒刑壹年。
    事  實
一、丙○○與其胞妹乙○○二人於民國八十九年四月六日，以丙○○取得應有部分五分之四、乙○○取得應有部分五分之一
    ，並由其等之母親丁○○○先行支付保證金新臺幣（下同）
    一百九十六萬二千元，共同委任沈明達律師具狀向本院民事
    執行處表示應買桃園縣蘆竹鄉○○路○段二三一巷三十九號
    建物及坐落之基地（以下簡稱本件房地），本院民事執行處
    准許丙○○兄妹二人買受後，買受之尾款七百八十四萬八千
    元則由其等之父親己○○負責籌措，己○○即以其所負責經
    營之九五實業有限公司（以下簡稱九五公司）之名義向臺灣
    銀行南崁分行貸款六百萬元以資支應，嗣於同年月二十七日
    上午早餐時分，因買受本件房地除前開保證金外，尚須支付
    委任律師、移轉登記及裝潢修繕等為數不小之費用，丙○○
    與乙○○二人為使父親有所保障，且讓其等之胞姊戊○○知
    悉父親所籌措之尾款並非無條件資助贈與，而係借貸予其二
    人，丙○○與乙○○兄妹二人遂商量上開尾款中之一百五十
    萬元，作為乙○○借貸之債務額，其餘六百三十四萬八千元
    即作為丙○○借貸之債務額，商量妥當後即委請胞姊戊○○
    書寫內容為「茲因標購桃園縣蘆竹鄉○○路○段二三一巷三
    十九號房地，價金不足向父親己○○借貸新臺幣七百八十四
    萬八千元，約定一年內無息償還，丙○○負責償還新臺幣六
    百三十四萬八千元，乙○○負責償還新臺幣一百五十萬元，
    決不遲延」等文句之借據一紙（以下簡稱本件借據），寫妥
    後即交由丙○○、乙○○二人各自用印，再交給己○○收執
    ，丙○○旋於同日上午十時三十分許，前往萬通商業銀行南
    崁分行將其共計一百六十萬元之定期存款解約，將款項存入
    其設在同分行之活期存款帳戶內，並提領其中一百四十九萬
    元現金交給己○○，己○○將該一百四十九萬元現金於同日
    上午十一時十七分許先存入九五公司設在臺灣銀行南崁分行
    之帳戶內，丙○○隨即於同日上午十一時二十一分許，自其
    配偶張修錦設在臺灣銀行南崁分行之帳戶內轉帳四十一萬元
    至前開九五公司之帳戶內，隨後己○○自上開九五公司之帳
    戶內轉帳七百八十四萬八千元，換取臺灣銀行南崁分行所簽
    發之同面額支票，供丙○○兄妹二人支付買受本件房地之尾
    款。本件房地應買程序完竣，並獲本院核發不動產權利移轉
    證書後，丙○○及乙○○兄妹二人共同出具委任契約（以下
    稱本件委任契約）委任代書甲○○負責辦理本件房地之移轉
    登記事宜。其後於九十年二月二十二日丙○○應己○○之要
    求，以本件房地供擔保向萬通商業銀行南崁分行貸款五百萬
    元，貸款之清償則由己○○處理，惟至九十一年一月間，己○○財力漸窘，無力清償鉅額之貸款，有意處理本件房地以
    減輕貸款壓力，而保全原居住房地（按即坐落於本件房地之
    隔壁，門牌號碼為桃園縣蘆竹鄉○○路○段二三一巷四十一
    號，以下簡稱原居住房地），遂與丙○○商量，願給付丙○○之前支付原居住房地貸款之一百八十萬元及應買本件房地
    所支出之一百九十萬元，請求丙○○將本件房地讓其處理以
    清償負債，惟丙○○擔憂本件房地若由其父親處理恐有被他
    人詐騙之虞，致不同意，父子因此起激烈爭執，丙○○於九
    十一年三月初遂遷離本件房地，在外賃屋而居，己○○見無
    轉寰餘地，乃持本件借據向本院對丙○○訴請清償債務，經
    本院依一造辯論判決，於九十一年八月十四日判決丙○○敗
    訴，己○○即以該民事確定判決對丙○○聲請強制執行，丙○○得知此情後，因與己○○溝通協調未果，詎丙○○明知
    己○○並未偽造本件借據，竟意圖使其父親（按係直系血親
    尊親屬）己○○受刑事處分，於九十三年四月一日具狀向臺
    灣桃園地方法院檢察署提出偽造私文書之告訴，捏指己○○
    偽造本件借據，而誣告其父親己○○偽造私文書，使己○○
    被依涉嫌偽造私文書罪，遭臺灣桃園地方法院檢察署檢察官
    偵辦。
二、案經己○○訴請臺灣桃園地方法院檢察署檢察官偵查後聲請
    簡易判決處刑，本院認不得逕以簡易判決處刑，改依通常程
    序審理。
    理  由
一、按被告以外之人於審判外之言詞或書面陳述，除法律有規定
    者外，不得作為證據；又被告以外之人於偵查中向檢察官所
    為之陳述，除顯有不可信之情況者外，得為證據，刑事訴訟
    法第一百五十九條第一項、第一百五十九條之一第二項分別
    定有明文。查證人乙○○、戊○○、丁○○○、簡秀玉、甲○○等人於偵查中，經具結後向檢察官所為之陳述，核無何
    顯不可信之情況存在，揆諸前開規定，上開陳述自得為證據
    ，合先敘明。
二、訊據被告丙○○坦承有於前揭時間具狀向臺灣桃園地方法院
    檢察署對其父親己○○提出偽造本件借據之告訴等情不諱，
    惟矢口否認有誣告犯行，辯稱：伊以取得應有部分五分之四
    權利，與乙○○共同應買本件房地，當時伊把所有積蓄都拿
    出來，伊總共拿出一百九十萬元現金給父親，另外尚自其配
    偶張修錦之帳戶內匯款四十一萬元，不足之部分，則由九五
    公司向銀行貸款六百萬元支應，且當時伊正好與美國某公司
    接洽談妥一筆交易，預計二個月會有六、七百萬元之收益可
    清償前開銀行貸款，伊洵無向父親己○○借六百三十四萬八
    千元，惟前揭生意收入之六、七百萬元匯入伊母親之帳戶內
    ，款項由伊父親處理，但伊父親竟未持以清償前開六百萬元
    之銀行貸款；本件借據上之印章非伊所有，亦未曾使用過該
    印章（以下簡稱本件印章），前揭委任契約上「丙○○」之
    印文非伊所蓋，伊也未曾見過該委任契約，本件借據確實係
    其父親受人煽惑而偽造，伊沒有誣告云云。
    經查：
  (一)被告與乙○○共同應買本件房地，被告支付一百九十萬元，
    因為資金不足乃由其等之父親己○○籌措款項，被告與乙○○二人為使父親有所保障，且讓其等之胞姊戊○○知悉父親
    所籌措之尾款並非無條件資助贈與，形式上係以借貸之名義
    供其二人使用，被告與乙○○兄妹二人遂商量上開尾款中之
    一百五十萬元，作為乙○○借貸之債務額，其餘六百三十四
    萬八千元即作為被告借貸之債務額，商量妥當後即委請胞姊
    戊○○書寫本件借據，寫妥後即交由被告及乙○○二人各自
    用印，再交給己○○收執等情，分據證人乙○○、戊○○、
    丁○○○、己○○於檢察官偵查及本院審理時證述如下：
  乙○○：「本件房地是我跟丙○○合買的，我出資六十六萬
    ，房價總共九百多萬，連同裝修共一千多萬，丙○○出資一
    百九十萬，不夠部分跟我爸媽借的，定金（按即保證金）是
    向我媽借的，尾款部分是向我爸借的，丙○○向我爸借六百
    多萬，我借一百多萬，當時父親要求要寫條子給他，為了讓
    姊姊了解是向爸爸借錢買房子，所以當時叫姊姊寫本件借據
    ，我跟丙○○都有在場，告訴我姊姊怎麼寫，上面的印章是
    我跟丙○○各自蓋的，然後就拿給我父親，寫借據時，我、
    丙○○、姊姊、還有爸媽在場（見偵卷第九十九頁）；當天
    早上我與丙○○已經商量好，我就請我姐姐戊○○來寫本件
    借據，當時是我與丙○○說寫的內容，由我姐姐寫，認為沒
    有問題，我們就蓋章拿給我父親，之後就與我父親去領錢，
    借據是在我家二樓寫的，當時有我、我母親、我姐姐、丙○○，之後我父親己○○有過來，我姐姐寫好之後就離開；借
    據上的金額，丙○○表示我付一百五十萬元整數，其他的算
    我哥哥借的，言明一年要清償是我與丙○○定的，本件借據
    只是形式而已，況屆期我父親也沒有要我們馬上還錢，本件
    借據之所以會由姊姊書寫，是要讓伊姊姊知道此事，不希望
    因此讓姊姊誤會我們要謀父親之財產；本件借據上丙○○的
    印章是他自己蓋的，我的部分我自己蓋（見本院九十五年十
    一月十三日審判筆錄）」。
  戊○○：「丙○○、乙○○要買下隔壁本件房地，因係法拍
    屋要現金，丙○○只有一百九十萬，乙○○只有數十萬，因
    為錢不夠，所以二人把錢交給我爸爸處理，不足的部分他們
    二人協調跟我爸爸借，後來丙○○、乙○○就念給我寫借據
    ，他們看過之後各在上蓋章，再交給我爸爸，當時在場的還
    有我母親，本件借據是丙○○看過之後自己用印的（見偵卷
    第九十八頁）；本件借據是我於八十九年四月二十七日早上
    寫的，當時丙○○要購買法拍屋，所以向我父親借錢，我父
    親要他簽借據再借錢，借據是丙○○、乙○○他們念給我寫
    的，我只負責寫，我寫完就下樓了，我沒有印象看到丙○○
    他們在借據上簽名或蓋章（見本院同上審判筆錄）」。
  丁○○○：「丙○○兄妹要買本件房地，因為錢不夠，所以
    跟他父親借，他父親再跟臺灣銀行借，有一天早上，丙○○
    兄妹拜託他姊姊寫一張條子（按即本件借據），他姊姊寫完
    之後，他們兄妹看過後各自在上蓋章後，拿給他爸爸，因為
    他爸爸擔心他們會忘記，且錢是跟銀行借的，所以要他們寫
    一張條子（見偵卷第九十七、九十八頁）；當時丙○○、乙○○在念，由戊○○寫本件借據，之後各自用印再交給己○○，寫借據是要讓爸爸安心，因為他爸爸的錢也是向銀行借
    的（見本院同上審判筆錄）」。
  己○○：「是丙○○、乙○○二人把本件借據拿給我，是誰
    出手拿給我的不記得了，丙○○兄妹二人委託戊○○寫借據
    ，有聽到蓋印章的聲音；乙○○有付些零碎的錢，丙○○、
    乙○○自己商量尾款由乙○○負責一百五十萬元，其餘由丙○○負責（見本院九十五年六月十九日訊問筆錄）；本件借
    據是被告及乙○○二人念，由戊○○寫，當時我太太在旁邊
    吃早餐，我在看電視，等他們寫好借據拿給我，丙○○前往
    萬通銀行將一百六十萬元之定存解約，並領出其中之一百四
    十九萬元現金交給我，我和被告一起將之存入公司之帳戶內
    ，另外丙○○的太太有轉帳四十一萬元，合計一百九十萬元
    （見本院同上審判筆錄）」各等語詳盡。
  (二)被告買受本件房地共出資一百九十萬元之事實，除據證人乙○○、戊○○、己○○等人證述如前外，且證人己○○將被
    告所交付之一百四十九萬元現金，於八十九年四月二十七日
    上午十一時十七分許先存入九五公司設在臺灣銀行南崁分行
    之帳戶內，被告隨即於同日上午十一時二十一分許，自其配
    偶張修錦設在臺灣銀行南崁分行之帳戶內轉帳四十一萬元至
    前開九五公司之帳戶內，隨後證人己○○自上開九五公司之
    帳戶內轉帳七百八十四萬八千元，換取臺灣銀行南崁分行所
    簽發之同面額支票乙節，亦與臺灣銀行南崁分行於九十五年
    四月十三日以南崁營字第09500015461 號函檢送本院之九五
    公司（帳號：000000000000）帳戶之歷史交易明細及偵卷所
    附匯款回條聯、支票影本相符。至被告雖稱：其除自其配偶
    張修錦之帳戶內匯款四十一萬元外，另有交付一百九十萬元
    現金給其父親，總計二百三十一萬元云云，轉帳匯款四十一
    萬元部分，此有前揭交易明細及張修錦之存摺明細影本（見
    偵卷第二十五頁）在卷可憑，固無爭議，另外被告雖提出其
    於八十九年四月二十七日上午十時三十分許，將其萬通商業
    銀行南崁分行合計一百六十萬元定期存款解約之定期性存款
    銷戶登錄單代收入傳票影本七紙（見偵卷第二十二至二十四
    頁）為證，惟依上開傳票所示，被告將前開定期存款解約後
    ，係將款項先存入其設在同分行之活期存款帳戶（帳號：00
    000000000000）內，至於被告隨後是否將該一百六十萬元全
    數提領，或縱使全數提領，是否有將一百六十萬元現金全部
    交給證人己○○，被告迄未舉證以實其說，可見被告陳稱有
    交付一百九十萬元現金部分，已難採信，更何況於九十一年
    一月間，己○○願以給付被告一百八十萬元及一百九十萬元
    為代價，請求被告將本件房地讓其處理以清償負債，上開一
    百八十萬元，係被告應買本件房地之前，幫忙清償購買前揭
    原居住房地（按即桃園縣蘆竹鄉○○路○段二三一巷四十一
    號）之貸款所付出，至於一百九十萬元則係應買本件房地所
    支付之款項等情，亦據被告供明在卷（見偵卷第六十八頁）
    ，衡情被告應買本件房地所支付之款項若非一百九十萬元，
    而係如被告所稱之除一百九十萬元外，再加上自其配偶帳戶
    所匯之四十一萬元，共計二百三十一萬元，則己○○於九十
    一年一月間，為博取被告同意以讓出本件房地，理應表示願
    給付二百三十一萬元，惟己○○係明確表達一百九十萬元，
    被告就該一百九十萬元並未爭執，僅因被告不想讓其父親受
    人欺騙，致不同意其父親之提議（見同上偵卷第六十八頁被
    告之陳述），益見被告共同應買本件房地之出資額為交付現
    金一百四十九萬元及轉帳四十一萬元，合計一百九十萬元，
    洵堪認定，至於上開一百八十萬元部分，則與本件房地無涉
    ，自不待言。又被告支付之前揭一百九十萬元之用途，係委
    託己○○代墊被告標購本件法拍屋的林林總總的費用，如有
    委任律師的費用、代書費、契稅、手續費用、恢復水電的費
    用、修繕費、繳欠稅及欠水電費等費用，有記載支出之明細
    ，被告也有看過，伊不知道被告嗣後會有爭執，所以該明細
    伊都丟掉了，但伊有支出就有扣掉，所支出的費用是超過一
    百九十萬元，總計上開林林總總之費用是二百一十三萬七千
    九百五十五元等情，亦經證人己○○證述綦詳（見本院九十
    五年十一月十三日審判筆錄），被告復供承：「本件房地之
    應買，係委託沈明達律師辦理，買受後有裝潢和修繕，費用
    多少伊不清楚，有將本件房地及原居住房地打通，打通一、
    二樓（見本院九十五年四月三日訊問筆錄、同年六月十九日
    訊問筆錄）」等情，再參酌本件房地之總價已高達九百八十
    一萬元，房屋為地下一層、地上三層之建物，含陽台、平台
    、屋頂突出物及增建建物面積共計七百三十八．六一平方公
    尺（見偵卷第四十八頁至五十頁所附之本院不動產權利移轉
    證書影本），衡情須支付上開達二百餘萬元之林林總總費用
    ，尚不悖於情理，且己○○於九十一年一月間，因貸款壓力
    ，與被告商量是否同意將本件房地交由其處理，在雙方爭執
    時，被告尚且以己○○當初不聽伊勸告，執意裝潢本件房屋
    ，而指責己○○花費款項（見偵卷第七十頁被告所提出之當
    時雙方爭執之錄音譯文），顯見除本件房地之買受價金外，
    另亦實際支出相當之費用。綜上，依本件房地之買受過程觀
    之，當時被告與父、母、姊、妹等家人感情融洽，己○○預
    期買受後尚有鉅額之支出，因此將被告所支付之一百九十萬
    元作為日後林林總總支出之費用，被告日後即無必要再現實
    支付，而由己○○自行墊付後再從上開一百九十萬元中逐一
    扣抵，至於尾款七百八十四萬八千元部分，則當作被告與乙○○二人向己○○之借款，並為使父親己○○有所保障，且
    讓其等之胞姊戊○○知悉此情，被告與乙○○兄妹二人遂商
    量上開尾款中之一百五十萬元，作為乙○○借貸之債務額，
    其餘六百三十四萬八千元即作為丙○○借貸之債務額，商量
    妥當後即委請胞姊戊○○書寫本件借據，寫妥後交由被告及
    乙○○二人各自用印，再交給己○○收執之事實，殊屬符合
    情理，辯護人一再指摘若以被告擁有五分之四持分計算，被
    告縱有借款，以尾款七百八十四萬八千元之五分之四計算，
    借款額度應為六百二十七萬八千四百元，而非借據上所記載
    之六百三十四萬八千元，可見本件借據不實云云，顯係未考
    量本件借據出具之實際經過，反觀被告與乙○○基於兄妹情
    誼，約定由胞妹乙○○負擔一百五十萬元（按依五分之一計
    算之數額為一百五十六萬九千六百元）整數之債務額，其餘
    由身為兄長之被告負擔，而非錙銖必較，更屬符合本件借據
    作成之實際情況，故辯護人上開指摘，尚不足為有利於被告
    之認定。辯護人另主張：依本件借據記載，被告所負擔之債
    務須於一年內無息償還，以被告當時之收入而言，顯不可能
    ，被告自不可能出具如此苛刻條件之借據云云，惟本件借據
    之作成，一方面係為讓父親安心，另一則為讓戊○○瞭解父
    親出資之經過以示公平，業據證述如前，顯見本件借據之用
    意，在於證明己○○協助出資購屋之經過，本意並非在於行
    使借據上之權利，且己○○在九十年四月二十七日借據所示
    之清償期屆至時，實際上未行使借據權利，亦足佐證（按嗣
    後於九十一年三月間，被告未答應己○○之請求讓其處理本
    件房地，並遷居在外，己○○又面臨龐大之貸款壓力，始不
    得不主張本件借據之權利，此洵屬出具借據當時所未能預料
    之變故，附此敘明），更可見本件借據之作成實係為證明至
    親間協助出資之經過，又係在融洽和諧之氣氛下所出具，就
    非主要內容，而未斤斤計較或仔細考慮法律上之後果，尚非
    悖於情理，從而辯護人此部分所述，亦難否定被告出具本件
    借據之真實性。至於證人戊○○於本院審理時雖改稱：伊寫
    完本件借據就下樓，沒有印象看到被告及乙○○在借據上簽
    名或蓋章等語，衡情證人戊○○僅係代為書寫本件借據，並
    非本件借據權利、義務之主要關係人，對於寫就後，是否看
    到他人簽名或蓋章之細節部分，本即易於忽略，再因時隔日
    久而記憶漸趨模糊，致無法完全確定，此屬人情之常，況沒
    有印象，或因此部分情節未特別注意致記憶確實已模糊、或
    因已離開現場致未親見後續之動作，均有可能，因此此部分
    並非十分肯定之證詞，充其量僅係無法積極證明有看到簽名
    或蓋章之情節，自難以此反推被告必定未在本件借據上蓋章
    ，此屬當然。
  (三)依證人簡秀玉證稱：「伊當時在九五公司擔任行政人員，當
    時丙○○、乙○○口頭要伊擬本件委任契約，擬好後交給他
    們二人，委任人欄之丙○○及乙○○名字是伊代寫，其下之
    印章不是伊蓋，是誰蓋章伊不知道（見偵卷第九十七頁）」
    等情，證人乙○○亦稱：「本件委任契約是伊跟丙○○一起
    交給甲○○；為辦理移轉登記，伊與丙○○去過甲○○代書
    事務所多次，伊與丙○○各自有交便章給甲○○（見本院同
    上審判筆錄）」等語，證人甲○○亦證述：「在八十九年五
    月八日，乙○○、己○○及其他總共四、五人到伊事務所，
    拿本件委任契約、權利移轉證明書及過戶資料委託伊辦理過
    戶相關事項，丙○○當天有無來，伊不確定，但丙○○為了
    辦理過戶事項，前後有到伊事務所幾次，有拿丙○○及乙○○之印章各一枚，持以辦理過戶登記（見偵卷第九十六頁）
    ；委任伊辦理過戶期間，被告有陸續數次到伊事務所關心辦
    理之情形，委任契約所使用之印章，並無規定須與辦理移轉
    登記時所使用之印章相同（見本院同上審判筆錄）」等情，
    足見本件房地應買程序完竣，並獲本院核發不動產權利移轉
    證書後，被告及乙○○兄妹二人委請簡秀玉擬妥本件委任契
    約，委任代書甲○○負責辦理本件房地之移轉登記事宜。且
    檢察官將本件借據、委任契約、以及九五公司於七十七年十
    二月十三日設立登記時之登記事項卡及七十九年十月十七日
    辦理變更登記時之變更登記事項卡等文書中之「丙○○」印
    文，囑託法務部調查局鑑定結果，認前開文書中「丙○○」
    之印文均相同，此有法務部調查局九十四年四月二十日出具
    之鑑定通知書影本一份附卷可稽（見偵卷第六十頁至六十三
    頁），亦即上開文書均使用本件印章蓋印，又九五公司設立
    時為一家族公司，股東成員即為被告及其父、母、姊、妹等
    人，在九五公司於七十七年十二月十三日設立登記時，所使
    用之本件印章，究屬被告本人或公司統一委託代刻，雖難以
    查明，惟被告於八十年三月一日退伍後，印章都由被告本人
    保管乙節，則據證人己○○結證在卷（見本院同上審判筆錄
    ），嗣於八十五年三月初，九五公司為申請所營事業、遷址
    、修正章程辦理變更登記時，因家人有表示印章找不到，因
    此乾脆大家一起登報聲明遺失作廢（按含本件印章），而變
    更印鑑章之事實，此有九五公司八十五年三月九變更登記事
    項卡影本一份及報紙影本一紙附於本院卷二可稽，並經證人
    己○○證述無訛（見本院同上審判筆錄），辯護人遂以此主
    張：本件印章既已登報作廢，該印章一直在己○○之手裡，
    被告斷無於八十九年四月二十七日使用本件印章之可能云云
    ，惟一人同時擁有多枚印章，偶而一時找不到某特定印章，
    嗣後又發現之情況，所在多有，洵屬常情，九五公司之股東
    在當時均為家庭成員，於八十五年三月初為辦理變更登記時
    ，因成員中有人表示找不到公司登記之印鑑章，為免尋找費
    時而耽擱辦理變更登記之程序，便宜之計，遂將全部印鑑章
    登報作廢，而變更印鑑章，亦屬符合情理，該登報作廢手續
    ，顯係為配合辦理變更印鑑章之程序之一，僅足以表示不再
    具有原公司登記印鑑章之效力而已，殊難遽指登報之印章必
    定滅失或在某人手裡，辯護人所稱本件印章一直由己○○保
    管云云，非但缺乏憑據，更與前述由被告在本件借據上親自
    用印之事證不符，自無可採。又依前揭法務部調查局之鑑定
    結果，本件印章在登報之後確實使用在本件借據及委任契約
    上，亦足證明本件印章並未真正遺失，辯護人主張本件印章
    既已登報作廢，日後即無從再持以使用云云，顯有誤會。再
    者，交由代書甲○○辦理本件房地移轉登記所使用之「丙○○」印章，並非本件印章，為被告及辯護人所不爭執，亦見
    被告同時擁有多枚印章，乃將較少使用且不重要之印章，交
    付代書持以辦理過戶登記，尚與社會現況相符。凡此在在足
    見本件借據，確實為被告本人親自用印無訛，被告飾詞辯稱
    未使用本件印章，亦未在本件借據上蓋章云云，要屬圖卸之
    詞，殊難採信。
  (四)綜上證據及情節，足認本件借據出具之過程，確實係由被告
    與乙○○商量後，委請其等之胞姊戊○○書寫，寫妥後即交
    由被告及乙○○二人各自用印，再交給己○○收執之事實，
    至堪認定。被告明知其父親己○○並無偽造本件借據之行為
    ，竟具狀向臺灣桃園地方法院檢察署指訴己○○偽造本件借
    據，被告意圖使己○○受刑事處分而為誣告，情極明灼，本
    件事證明確，被告犯行堪以認定。
三、核被告所為，係犯刑法第一百六十九條第一項之誣告罪。又
    己○○係被告之直系血親尊親屬，被告意圖陷害直系血親尊
    親屬，而犯刑法第一百六十九條第一項之罪，應依同法第一
    百七十條之規定加重其刑，檢察官漏論應依前揭規定加重其
    刑，尚有未洽，應由本院予以補正，附此敘明。爰審酌被告
    之素行、犯罪之動機、手段、所生危害及犯後態度等一切情
    狀，量處如主文所示之刑。
據上論斷，應依刑事訴訟法第四百五十二條、第二百九十九條第
一項前段，刑法第一百六十九條第一項、第一百七十條，判決如
主文。
本案經檢察官蔡宜均到庭執行職務。
中    華    民    國    95    年    11    月    27    日
                    刑事第八庭 審判長法  官  曾家貽
                                     法  官  陳彥宏
                                     法  官  袁雪華
以上正本證明與原本無異。
如不服本判決應於送達後十日內向本院提出上訴狀。
                                     書記官  張懿昀
中    華    民    國    95    年    11    月    27    日
附論罪科刑依據之法條：
刑法第一百六十九條第一項：
意圖他人受刑事或懲戒處分，向該管公務員誣告者，處七年以下
有期徒刑。
刑法第一百七十條：
意圖陷害直系血親尊親屬，而犯前條之罪者，加重其刑至二分之
一。


司法院資訊處製作；財團法人民間司法改革基金會備份。
